【裁判字號】    98,易,393
【裁判日期】    980724
【裁判案由】    竊盜
【裁判全文】
臺灣桃園地方法院刑事判決               98年度易字第393號
公  訴  人  臺灣桃園地方法院檢察署檢察官
被      告  乙○○
            丙○○
上列被告因竊盜案件，經檢察官提起公訴（97年度偵字第2770號
），本院判決如下：
    主  文
乙○○攜帶兇器竊盜，累犯，處有期徒刑捌月，扣案T型扳手壹
支沒收之。
丙○○無罪。
    事  實
一、乙○○曾因施用毒品、違反電子遊戲場業管理條例等案件，
    初經本院以93年度壢簡字第593號、93年度壢簡字第437號判
    決判處有期徒刑3月、有期徒刑6月，繼經本院以94年度聲字
    第1517號裁定應執行有期徒刑8月，迭皆確定在案；再因竊
    盜案件，歷經本院以94年度易字第229號判決判處有期徒刑
    10月，同受確定在案；又因施用毒品案件，復經本院以94年
    度易字第870號判決判處有期徒刑8月，仍得確定在案；揚示
    前開諸罪接續執行，迄於民國96年4月20日縮短刑期假釋出
    監，甫於96年5月18日縮刑期滿未經撤銷假釋視同執行完畢
    。詎料乙○○不知悔改，意圖為自己不法之所有，乃於97年
    1月14日晚間10時20分許，在桃園縣新屋鄉埔頂村5鄰水碓19
    號址前路旁，攜帶為其所有客觀上足供兇器使用之T型扳手1
    支，恰見甲○○所有車牌號碼KS-5177號自用小貨車停放該
    處，遂以前開扳手發動該車引擎之方式，竊取該車駛離現場
    ，嗣為警員攔檢查獲旋暨扣得前開扳手、委與本案無關之鑰
    匙。
二、案經甲○○訴由桃園縣政府警察局楊梅分局報告臺灣桃園地
    方法院檢察署檢察官偵查起訴。
    理  由
壹、證據能力
一、首論證人甲○○、羅文枝於偵查中向檢察官所為之陳述，縱
    屬被告以外之人於審判外之言詞陳述，盡付具結擔保程序，
    衡度當事人於本院審理中未予聲請傳訊，況為被告乙○○、
    丙○○於本院準備程序中陳明放棄行使詰問權，自無不當剝
    奪被告詰問權之行使，此有最高法院96年度台上字第4064號
    、95年度台上字第6675號刑事判決意旨可稽，要無顯不可信
    之情況，依刑事訴訟法第159條之1第2項規定，得為證據。
二、次論證人甲○○、羅文枝於司法警察調查中所為之陳述，兼
    以贓物認領保管單、車籍查詢失竊紀錄、桃園縣楊梅地政事
    務所函文內容，份屬被告以外之人於審判外之言詞或書面陳
    述，探議當事人於本院審理中未事爭執，甚且被告乙○○、
    丙○○於本院準備程序中同意充為證據，本院逐視諸項陳述
    作成時之情況咸無不當之處，適為本案證據，依刑事訴訟法
    第159條之5第1項規定，順循允納為證。
三、傍論蒐證照片、行動電話通聯調閱查詢紀錄、扣案前開扳手
    ，別係非供述性證據，著無違背法定程序取得之情形，依刑
    事訴訟法第158條之4反面規定，洵具證據能力。
貳、有罪部分
一、訊據被告乙○○於本院準備程序及審理中對上述犯罪事實坦
    承不諱，核與證人甲○○、羅文枝於警詢及檢察官偵訊中所
    證情節契合一致，容有各該筆錄為憑，尚得贓物認領保管單
    、蒐證照片、扣案前開扳手佐徵，灼昭被告乙○○之自白泛
    與事實相符，本案事證臻達明確，犯行堪以認定，應予依法
    論科。
二、按刑法第321條第1項第3款所定兇器種類向無限制，舉凡客
    觀上得對人之生命、身體、安全構成威脅而存危險性者均屬
    之，此有最高法院79年台上字第5253號判例意旨可稽，研以
    扣案前開扳手外觀，勘為金屬材質型鈍質硬之物，業得被告
    乙○○於本院準備程序中供敘綦詳，誠則客觀上可危害人之
    生命、身體、安全，亟務列入兇器範疇無疑。
三、核被告乙○○所為，係犯刑法第321條第1項第3款攜帶兇器
    竊盜罪。閱以被告乙○○負有如本判決事實欄所載前科，引
    有臺灣高等法院被告前案紀錄表供考，其受徒刑之執行完畢
    後，於5年以內故意再犯本案有期徒刑以上之罪，為累犯，
    依刑法第47條第1項規定，加重其刑。爰審酌被告乙○○正
    值壯年，本當腳踏實地從事正當職業俾以開創個人前程，不
    意謀取不義之財，影響社會治安非輕，素行欠佳前科歷歷可
    數，然知犯後坦承犯行稍感悔悟，竊得物品確告返還原主，
    思慮公訴人請求本院判處有期徒刑1年未忖及此而略失之過
    重，進斟犯罪之目的、手段、智識程度及生活狀況等一切情
    狀，量處如主文所示之刑。再論扣案前開扳手，乃供本案犯
    罪所用之物，既得被告乙○○自陳為其所有，依刑法第38條
    第1項第2款規定，便予宣告沒收之；至盱扣案鑰匙，流為警
    員查獲當時一併扣取之物，念與本案犯罪無關，茲不為沒收
    之諭知。
、無罪部分
一、公訴意旨另略以：被告丙○○、乙○○共同基於意圖為自己
    不法所有之犯意聯絡，乃於97年1月14日晚間10時20分許，
    在桃園縣新屋鄉埔頂村5鄰水碓19號址前路旁，攜帶渠等所
    有客觀上足供兇器使用之扣案前開扳手，恰見證人甲○○所
    有車牌號碼KS-5177號自用小貨車停放該處，遂以扣案前開
    扳手發動該車引擎之方式，竊取該車俟待得手後，推由被告
    丙○○駕駛該車搭載被告乙○○逃離現場，因認被告丙○○
    涉犯刑法第321條第1項第3款攜帶兇器竊盜罪嫌云云。
二、按犯罪事實應依證據認定之，無證據不得推定其犯罪事實，
    刑事訴訟法第154條第2項定有明文；次按認定犯罪事實之證
    據，係指足以認定被告確有犯罪行為之積極證據，如未發現
    相當證據，或證據不足以證明，自不能以推測或擬制之方法
    作為裁判基礎，此有最高法院40年台上字第86號判例意旨可
    稽。
三、按刑法上所謂幫助犯者，係指於他人實施犯罪之前或犯罪之
    際予以助力，使之易於實施或完成犯罪行為方是，故以事先
    幫助及事中幫助設限，若於他人犯罪行為完成後予以助力，
    當屬學說上討論事後幫助領域，除法律別有處罰規定外，自
    不成立犯罪，此有最高法院71年度台上字第843號刑事判決
    意旨可稽；次按竊盜罪植衷保障動產所有權與持有權，遂與
    贓物罪旨欲防止出於竊盜、詐欺、侵占等罪被奪之物難以追
    及或回復有所不同，相較竊盜罪與贓物罪侵害法益態樣，為
    謀不法所有加以行竊者性質迥別於知贓猶予搬運者，兩者非
    特社會基礎事實有別，析以法律賦含評價殊異，乏無刑事訴
    訟法第300條變更起訴法條適用空間，此有最高法院97年度
    台上字第3867號刑事判決意旨可稽。
四、睢諸公訴意旨傾認被告丙○○亦有上述犯行，無非係以證人
    甲○○於警詢及檢察官偵訊中之證詞、證人羅文枝於警詢及
    檢察官偵訊中之證詞、贓物認領保管單、車籍查詢失竊紀錄
    、蒐證照片架構根柢，又執桃園縣楊梅地政事務所函文內容
    、被告丙○○於警詢及檢察官偵訊中矛盾力求脫罪之飾言資
    為論據。
五、質之被告丙○○固對其於當日案發不久之後駕駛該車搭載被
    告乙○○為警查獲之經過洋灑表述，惟卻堅決否認有何被訴
    犯行，辯稱：該車緣係被告乙○○透過不詳管道取得祈其代
    為駕駛等語。經查：證人甲○○係於事後察覺該車遭竊遑可
    燭判何人所竊、證人羅文枝更係全然未明本案概要輪廓，附
    有各該筆錄以參，是悉渠等所為之指稱、贓物認領保管單、
    車籍查詢失竊紀錄、蒐證照片僅得證明該車顯係贓物但仍未
    能證明被告丙○○即為竊盜之人。按經驗法則係指吾人基於
    日常生活經驗習得之定則，非為個人主觀上之推測，此有最
    高法院31年上字第1312號判例意旨可稽，究以搬運贓物原因
    本有多端，復不囿於竊盜取得一途，通常經驗無從光就搬運
    贓物遽以忖度來源，細剖被告丙○○於警詢及檢察官偵訊中
    之詭辯、被告乙○○於本院準備程序中之矯揉作態，在在揚
    揭被告丙○○圖求遮掩舉止乃為知贓搬運而非共同加重竊盜
    犯行，甚者其於檢察官偵訊中就檢察官提問是否承認贓物罪
    責時應答坦告無訛，縷研上諸犯罪所秉構成要件互不相同，
    憾未知悉檢察官何以採納其之言詞卻逕改訴加重竊盜犯嫌相
    關憑恃，有失善盡舉證責任以維人權之周全立場。衡觀桃園
    縣楊梅地政事務所函文內容，洵雖呈現被告丙○○於案發斯
    時臨近該處之跡象，猶難封阻其係於被告乙○○加重竊盜犯
    罪行為完成後方予助力之可能，或有成立搬運贓物之餘地，
    倘論共同竊盜犯行容滋合理懷疑叢生空間。再析行動電話通
    聯調閱查詢紀錄，得見被告丙○○於案發之前約27分鐘時確
    曾聯繫被告乙○○，斯時被告丙○○所處地點尚隔該處約達
    1萬公尺距離，遂見該車失竊之前渠等要非盡皆相伴同行之
    狀，則難驟斷其於被告乙○○實施竊盜犯罪之前或犯罪之際
    便已具有犯意聯絡，不得以其企免贓物刑責始對該車來源交
    代不清率爾推定共同竊盜犯行，致違刑事訴訟發現真實之目
    的。從而，別無積極證據為證，實難臆擬被告丙○○就本案
    涉有共同竊盜罪嫌。
六、承之被告丙○○諉稱不知該車係由被告乙○○偷竊取得云云
    ，縱難採可認信，既仍無法立證被告丙○○行止該當竊盜要
    件，難以該罪罪責相繩。此外，本院查無其他積極證據灼認
    被告丙○○所為合乎竊盜犯罪事實，則其被訴竊盜罪嫌略有
    不足，揆照上揭法條及判例要旨，應即彰為無罪之諭知。末
    考本段起訴犯罪事實，被告丙○○涉有搬運贓物罪之犯罪嫌
    疑重大，惟念諸罪社會基礎事實不一，委非本院可得審理範
    圍，併予指明交由檢察官依法偵辦，以維法紀。
據上論斷，應依刑事訴訟法第299條第1項前段、第301條第1項，
刑法第321條第1項第3款、第47條第1項、第38條第1項第2款，判
決如主文。
本案經檢察官林安紜到庭執行職務。
中    華    民    國    98    年    7     月    24    日
                  刑事第一庭  審判長法  官  曾淑華
                                    法  官  鄭吉雄
                                    法  官  俞力華
以上正本證明與原本無異。
如不服本判決應於收受判決後10日內向本院提出上訴書狀，並應
敘述具體理由。其未敘述上訴理由者，應於上訴期間屆滿後20日
內向本院補提理由書 (均須按他造當事人之人數附繕本)「 切勿
逕送上級法院」。
                                    書記官  資念婷
中    華    民    國    98    年    8     月    4     日
附錄本案論罪科刑法條
中華民國刑法第321條
（加重竊盜罪）
犯竊盜罪而有左列情形之一者，處6月以上、5年以下有期徒刑：
1 於夜間侵入住宅或有人居住之建築物、船艦或隱匿其內而犯之
  者。
2 毀越門扇、牆垣或其他安全設備而犯之者。
3 攜帶兇器而犯之者。
4 結夥3人以上而犯之者。
5 乘火災、水災或其他災害之際而犯之者。
6 在車站或埠頭而犯之者。
前項之未遂犯罰之。


司法院資訊處製作；財團法人民間司法改革基金會備份。
